臺灣臺北地方法院刑事判決　　　　　　　95年度易字第2567號
公　訴　人　臺灣臺北地方法院檢察署檢察官
被　　　告　乙○○
上列被告因傷害案件，經檢察官提起公訴（95年度偵字第18853
號），本院判決如下：
    主  文
乙○○傷害人之身體，處拘役貳拾日，如易科罰金，以銀元佰
元即新臺幣玖佰元折算壹日。
    事  實
一、乙○○係設於臺北縣新店市○○路五七巷五之一號之財團法
    人臺灣省臺北縣白象山金源禪寺（下稱金源禪寺）前任住持
    黃群英之配偶，甲○○則係金源禪寺之董事長，彼此間因金
    源禪寺董監事會議於民國九十三年三月二十六日以第五屆第
    四次會議臨時動議決議解除黃群英之住持職務，並先後促請
    黃群英自動辦理點交離開金源禪寺未果，而有所怨隙。嗣於
    九十四年十二月十八日上午十一時，甲○○協同金源禪寺董
    事潘聞修及律師蔡錦得至上開金源禪寺辦理點交事宜時，適
    黃群英、乙○○自外歸來，黃群英為阻止點交事宜繼續進行
    ，遂與甲○○發生拉扯。乙○○見狀，詎竟萌生普通傷害之
    故意，持金源禪寺所有之雨傘一把擊打甲○○，經在場之潘
    聞修、蔡錦得上前勸阻後，乙○○始行罷手，致甲○○因此
    受有右腕部挫傷及身體多處挫傷等傷害
二、案經甲○○訴由臺灣臺北地方法院檢察署檢察官偵查起訴。
    理  由
一、訊據被告乙○○矢口否認涉有上開普通傷害犯行，辯稱：案
    發當日係證人黃群英、甲○○相互拉扯，其僅有在旁勸說不
    要打，並無持雨傘毆打證人甲○○之情事云云。然查：上開
    犯罪事實業據證人甲○○於警詢及偵查中證稱：其於上開時
    、地係在與證人黃群英發生拉扯時，遭被告持雨傘一把朝渠
    頭、胸及肩膀等身體各部位胡亂擊打成傷等語在卷，核與證
    人蔡錦得於偵查中證稱：「當時甲○○在金源禪寺一樓的大
    雄寶殿，我跟潘聞修在寺廟前面的空地，然後有兩批出家人
    及俗家人分批回來，黃群英是最後一批回來的，黃群英下車
    時用跑的進寺廟，我跟潘聞修覺得很奇怪，也跟著跑進去，
    我們到廟門口時，往大雄寶殿看，我們有聽到黃群英叫說被
    打，然後被告就拿著一把傘出來打告訴人。」、「甲○○用
    手擋‧‧‧我跟潘聞修衝進去大雄寶殿叫他們不要打，他們
    才停下來。」等語及證人潘聞修於偵查中證稱：「我根蔡錦
    得原本是在禪寺外面，因為當時他們還沒有回來，我們是等
    他們回來時才跟著他們進去‧‧‧我進去時看到被告拿著一
    把雨傘打告訴人的頭跟身體。」等語相符。參以證人蔡錦得
    、潘聞修僅係陪同證人甲○○前往金源禪寺辦理點交事宜，
    適而在場目擊案發經過之受任律師及金源禪寺董事，與被告
    間並無任何怨隙，衡常要無甘冒受刑事偽證罪責追訴處罰之
    險，與證人甲○○相互勾串，隨意編指上情陷被告入罪之可
    能，證人蔡錦得、潘聞修之證詞當屬客觀可採。況被告該時
    手中確持有雨傘一把之事實，亦據被告於偵查中及本院行準
    備程序中坦認無訛，據此，益徵證人甲○○、潘聞修、蔡錦
    得上開所證各節非虛可採。是以，被告上開所辯，顯係事後
    卸責之詞，不足採信。
  (二)至證人黃群英、張榕婷於偵查中雖均證稱被告並未持雨傘毆
    打證人甲○○云云。惟核諸證人張榕婷、黃群英於偵查中就
    被告在案發當日究有無與證人甲○○發生肢體衝突一節，證
    人張榕婷證稱：「（你有無看到乙○○持雨傘打甲○○？）
    雨傘是在手上沒錯，但我們是在拉扯，沒有出手。」云云及
    證人黃群英證稱：「當時我在場，我是被甲○○壓著‧‧‧
    後來被告跟張榕婷買菜回來，就把甲○○拉起來，他們有拉
    扯‧‧‧」云云，均與被告於本院準備程序中及審理時供稱
    ：「‧‧‧當天有動手拉扯的只有黃群英、甲○○、其他人
    都在旁邊看，都沒有動手，我看到他們拉扯只有講說不要打
    ，但是我沒有動手去把他們勸開‧‧‧」、「‧‧‧我回來
    他跟師父在拉扯，我只是勸他們不要拉扯‧‧‧」等語，一
    再指稱案發當日僅有被告與證人甲○○發生拉扯，其餘人等
    均在旁觀看，其亦僅有出言勸說不要打，否認有與被告發生
    任何拉扯之情節不符。再自證人張榕婷於偵查中原證稱：係
    證人甲○○出手毆打證人黃群英云云，經檢察官質之證人甲
    ○○究係如何毆打證人黃群英後，旋即改稱：並未親眼目睹
    證人黃群英遭歐經過云云之證述內容，可見證人張榕婷之立
    場已失公正，而有附和被告及證人黃群英之情形。又以證人
    黃群英與被告間之婚姻關係，迄於本院審理時止仍未消滅，
    而證人黃群英與證人甲○○間，則因金源禪寺住持職務遭董
    事會解除一事，致有利害衝突等情觀之，證人黃群英與被告
    及證人甲○○間之親疏關係，可見一斑，是證人黃群英之證
    詞自難謂無迴護被告之虞。從而，證人張榕婷、黃群英上開
    所證，均無可採。
  (三)此外，證人甲○○因遭被告持雨傘毆打，致受有右腕部挫傷
    及身體多處挫傷等傷害，亦有啟生外科診所診斷證明書一份
    在卷可稽。從而，被告確有於上開時、地持雨傘毆打證人甲
    ○○成傷之普通傷害犯行，洵堪認定，應予依法論處。
二、按被告行為後，刑法部分條文業於九十四年一月七日修正，
    九十四年二月二日公布，九十五年七月一日施行，現行刑法
    第二條第一項規定：「行為後法律有變更者，適用行為時之
    法律。但行為後之法律有利於行為人者，適用最有利於行為
    人之法律。」，上開規定乃與刑法第一條罪刑法定主義契合
    ，而貫徹法律禁止溯及既往原則，係規範行為後法律變更所
    生新舊法律比較適用之準據法，是刑法第二條本身雖經修正
    ，但刑法第二條既屬適用法律之準據法，本身尚無比較新舊
    法之問題，應一律適用裁判時之現行刑法第二條規定以決定
    適用之刑罰法律，先予敘明。而本次刑法修正之比較新舊法
    ，應就罪刑有關之共犯、未遂犯、想像競合犯、牽連犯、連
    續犯、結合犯，以及累犯加重、自首減輕暨其他法定加減原
    因（如身分加減）與加減例等一切情形，綜其全部罪刑之結
    果而為比較（最高法院九十五年五月二十三日九十五年度第
    八次刑庭會議決議參照）。茲查：
  (一)刑法第二百七十七條第一項之普通傷害罪，法定刑為三年以
    下有期徒刑、拘役或一千元以下罰金，其中罰金刑部分，依
    修正後刑法施行法增訂第一條之一規定：「中華民國九十四
    年一月七日刑法修正施行後，刑法分則編所定罰金之貨幣單
    位為新臺幣。九十四年一月七日刑法修正時，刑法分則編未
    修正之條文定有罰金者，自九十四年一月七日刑法修正施行
    後，就其所定數額提高為三十倍。但七十二年六月二十六日
    至九十四年一月七日新增或修正之條文，就其所定數額提高
    為三倍」；另刑法第三十三條第五款修正為：「主刑之種類
    如下：五、罰金：新臺幣一千元以上，以百元計算之。」，
    於九十五年七月一日即九十四年一月七日刑法修正施行後，
    固應依刑法施行法第一條之一規定，改以新臺幣計算罰金數
    額，且提高罰金數額至三十倍，所得科處之罰金刑最高為新
    臺幣三萬元、最低為新臺幣一千元。然依被告行為時之刑罰
    法律，即罰金罰鍰提高標準條例第一條前段規定之提高倍數
    十倍及刑法第三十三條第五款規定之罰金最低額一元計算，
    該罪之罰金刑最高為銀元一萬元，最低額為銀元十元，經依
    現行法規所定貨幣單位折算新臺幣條例予以折算後，最高額
    雖與新法同為新臺幣三萬元，然最低額僅為新臺幣三十元。
    是以，比較上述修正前、後之刑罰法律，以被告行為時之舊
    法對其較為有利，應適用修正前刑法第二百七十七條第一項
    之普通傷害罪予以論處。
  (二)修正前刑法第四十一條第一項前段規定：「犯最重本刑為五
    年以下有期徒刑以下之刑之罪，而受六個月以下有期徒刑或
    拘役之宣告，因身體、教育、職業、家庭之關係或其他正當
    事由，執行顯有困難者，得以一元以上三元以下折算一日，
    易科罰金。」，該時易科罰金之折算標準，依修正前罰金罰
    鍰提高標準條例第二條前段（現已刪除）之規定，係就其原
    定數額提高為一百倍折算一日，亦即被告行為時之易科罰金
    折算標準，應以銀元三百元折算一日，經折算為新臺幣後，
    應以新臺幣九百元折算為一日。惟九十五年七月一日修正公
    布施行之刑法第四十一條第一項前段則規定：「犯最重本刑
    為五年以下有期徒刑以下之刑之罪，而受六個月以下有期徒
    刑或拘役之宣告者，得以新臺幣一千元、二千元或三千元折
    算一日，易科罰金。」，比較修正前後之易科罰金折算標準
    ，以九十五年七月一日修正公布施行前之規定，較有利於受
    刑人，自應依刑法第二條第一項前段，適用修正前刑法第四
    十一條第一項前段規定，定其折算標準。
  (三)綜上所述，本件經觀察全部罪刑比較之結果，就上開修正部
    分，依修正後刑法第二條第一項前段規定，應適用行為時法
    即修正前刑法之規定。
三、核被告所為，係犯修正前刑法第二百七十七條第一項普通傷
    害罪。審酌被告犯罪之動機、目的、手段、證人甲○○所受
    上開傷害情形非甚嚴重、被告身為皈依佛門之人，不知清淨
    自修，反在佛門之地對證人甲○○暴力相向，實無可取、所
    生危害及犯後飾詞狡辯，不知悔改之態度等一切情狀，量處
    如主文所示之刑，並依修正前刑法第四十一條第一項前段規
    定，諭知易科罰金之折算標準。至被告持以毆打證人甲○○
    之雨傘一把，雖係供其本件傷害犯行所用之物，然非被告所
    有，而係金源禪寺所有之物，此亦經證人甲○○於偵查中證
    述在卷，又非違禁物，本院依法自不得併予宣告沒收，附此
    敘明。
據上論斷，應依刑事訴訟法第二百九十九條第一項前段，刑法第
二條第一項、修正前刑法第二百七十七條第一項、第四十一條第
一項前段，罰金罰鍰提高標準條例第一條前段，修正前罰金罰鍰
提高標準條例第二條，現行法規所定貨幣單位折算新臺幣條例第
二條，判決如主文。
本案經檢察官高怡修到庭執行職務。
中　　華　　民　　國　　96　　年　　2 　　月　　15　　日
                        臺灣臺北地方法院刑事第十五庭
                            審判長法  官  廖紋妤
                                  法  官  邱蓮華
                                  法  官  吳麗英
上正本證明與原本無異。
如不服本判決，應於判決送達後10日內向本院提出上訴狀（應抄
附繕本）。告訴人或被害人如對於本判決不服者，應具備理由請
求檢察官上訴，其上訴期間之計算係以檢察官收受判決正本之日
期為準。
                                  書記官   田華仁
中　　華　　民　　國　　96　　年　　2 　　月　　15　　日
附錄本案論罪科刑法條全文：
刑法第二百七十七條：傷害人之身體或健康者，處三年以下有期
                    徒刑、拘役或一千元以下罰金。
                    犯前項之罪因而致人於死者，處無期徒刑
                    或七年以上有期徒刑；致重傷者，處三年
                    以上十年以下有期徒刑。
